【裁判字號】    98,訴,2614
【裁判日期】    990223
【裁判案由】    返還不當得利等
【裁判全文】
臺灣板橋地方法院民事判決              98年度訴字第2614號
原      告  丁○○
訴訟代理人  吳金棟律師
被      告  甲○○
            乙○○
共      同
訴訟代理人  丙○○
上列當事人間返還不當得利等事件，本院於中華民國99年2月2日
言詞辯論終結，判決如下：
    主  文
原告之訴及假執行之聲請均駁回。
訴訟費用由原告負擔。
    事實及理由
一、原告起訴主張：(一)原告係坐落台北縣淡水鎮○○段26及33地
    號土地及其上建物即門牌號碼台北縣淡水鎮○○路30巷1弄
    66號房屋及該41號地下層各兩處（下稱系爭房地）之所有權
    人，被告甲○○違反原告之意思，於民國91年4月25日偽造
    其簽名，以總價新台幣（下同）480萬元將系爭房地出售予
    善意第三人，甲○○不合法代理原告與第三人簽訂不動產買
    賣契約書，將系爭房地出售，係屬侵權行為，並係不合本人
    意思之管理及處分行為，且有不當得利。(二)被告乙○○並非
    上開不動產買賣契約書之當事人，竟取得該480萬元價款，
    係無法律上之原因而受利益致他人受損害。爰依民法第174
    條、第177條、第184條第1項前段、第197條第3項、第179條
    等規定即無因管理、侵權行為、不當得利法律關係請求甲○○、乙○○返還該價金，其中1人給付原告該價金，則另1人
    即免給付義務等情。並聲明：(一)乙○○或甲○○應給付原告
    480萬元，及自起訴狀繕本送達翌日起至清償日止，按年息
    百分之5計算之利息。(二)願供擔保請准宣告假執行。
二、乙○○則以：原告及其配偶王麗慧（即乙○○、甲○○之妹
    ）罹患精神疾病多年，並領有重大傷病卡，原告財產多為其
    父黃華淞提供，黃華淞有感年紀漸大，無力照顧患有精神疾
    病之兒媳，適逢王麗慧父母退休搬至乙○○住家附近，黃華
    淞夫妻便主張原告夫妻出售系爭房地，搬至龍潭王麗慧父母
    住家附近，以便就近照應。嗣黃華淞夫妻委託甲○○執行售
    屋事宜，售屋款項皆存入王麗慧母親王林瓊之帳戶，以該筆
    款項逐月撥5萬元給原告夫妻作生活費，並自95年3月起以信
    託方式，逐月撥6萬元給原告夫妻，並無任何款項進入乙○○、甲○○之帳戶，故無不當得利之情事等語置辯。並聲明
    ：原告之訴駁回。
三、甲○○則以：原告夫妻罹患精神疾病多年，並領有重大傷病
    卡，長期無法謀生，依靠父母之贈與生活，為免發病受騙，
    故自91年中起均由原告之岳父母王淵源、王林瓊全權處理其
    財產帳務，直至渠等2人95年10月、98年9月過世止，乙○○
    、甲○○均未經手。關於系爭房地出售事宜，係甲○○受黃
    華淞之請託並經原告之委託代為全權處理，與乙○○完全無
    關，售屋所得款項480萬元，經向銀行調閱資料，得知當時
    係存入合作金庫龍潭分行王林瓊帳戶，甲○○並未經手等語
    置辯。並聲明：原告之訴駁回。
四、原告主張伊為系爭房地之所有權人，甲○○違反原告之意思
    ，於91年4月25日偽造其簽名，不法代理原告與第三人簽訂
    不動產買賣契約書，將系爭房地出售，使甲○○、乙○○不
    當得利480萬元價款之事實，為甲○○、乙○○所否認，並
    以前詞置辯。經查：
  (一)依原告之父親黃華淞及岳父王淵源於88年9月20日、同年月
    25日與原告及其配偶王麗慧簽訂生活公約與規劃、生活公約
    與規劃修正與補充觀之（本院卷第111至114頁），原告及其
    配偶確均患有精神疾病，長期無法謀生，依靠父母之贈與生
    活，又原告之父母黃華淞、黃陳玉珍簽立委任授權書復記載
    ：「茲黃華淞、陳玉珍之兒子丁○○、媳婦王麗慧患有精神
    疾病已數十年，領有重大傷病卡，現因本人年邁，無力照料
    、監護兩人，茲委任授權姻親家人：親家王淵源、親家母王
    林瓊、姻親兄甲○○、姻親嫂林娟、姻親姊夫丙○○、姻親
    姐乙○○等六人全權監護處理兒媳兩人之生活、就醫及相關
    事宜，謹此為證」等語（本院卷第80頁），且原告並簽立出
    售系爭房地之授權書（本院卷第97頁），是甲○○代理原告
    簽訂不動產買賣契約書，出售系爭房地，係受原告父母之委
    任，乃有權代理，顯非未受委任並無義務而為他人管理事務
    之無因管理行為，亦非因故意或過失不法侵害他人權利之行
    為。
  (二)原告母親黃陳玉珍於98年10月20日簽立之證明書記載：「本
    人長子丁○○及長媳王麗慧自89年1月1日由淡水搬遷至龍潭
    定居（龍潭鄉○○路278巷88弄3衖10號2F），有關龍潭買屋
    （以上住址）、淡水鄧公路舊屋出售及生活費支出事宜，概
    由本人夫妻（夫黃華淞）委託本人親家（王淵源夫妻二人）
    協助帳務管理，費用支出明細單，王淵源先生每年定期送達
    本人審閱無誤。95年初，本人親家倆夫妻因健康及年歲漸長
    因素不適合持續管理帳務，於95年3月將本人支付予長子及
    長媳之生活費存入龍潭第一銀行辦理財產信託，由一銀每月
    按期分別撥款至長子與長媳之郵局帳戶各參萬元。以上有關
    本人支付予長子及長媳之生活費用，甲○○及乙○○二人均
    未涉及，特此證明」等語（本院卷第85頁），參諸卷附原告
    岳母王林瓊合作金庫銀行帳號0000000000000號帳戶之交易
    明細表及第一銀行家庭財富信託專戶撥款通知暨存款收支明
    細（本院卷第81、82、118至120頁），可見出售系爭房地所
    得價款確實存入王林瓊之帳戶，是乙○○、甲○○並未取得
    出售系爭房地之價款480萬元，自無受有利益之可言。
五、從而，原告本於無因管理、不當得利及侵權行為之法律關係
    ，請求乙○○或甲○○給付480萬元，及自起訴狀繕本送達
    翌日起至清償日止，按年息百分之5計算之利息，為無理由
    ，應予駁回。又原告之訴既經駁回，其假執行之聲請即失依
    附，應併駁回之。
六、本件事證已臻明確，兩造其餘攻擊防禦方法及舉證，核與判
    決結果不生影響，爰不一一論述，併此敘明。
七、訴訟費用負擔之依據：民事訴訟法第78條。
中    華    民    國    99    年    2     月    23    日
                  民事第二庭法  官  連士綱
以上正本係照原本作成
如對本判決上訴，須於判決送達後20日內向本院提出上訴狀
中    華    民    國    99    年    2     月    23    日
                            書記官  吳俞玲

司法院資訊處製作；財團法人民間司法改革基金會備份。
